【裁判字號】    98,抗,258
【裁判日期】    981130
【裁判案由】    本票裁定
【裁判全文】
臺灣臺中地方法院民事裁定               98年度抗字第258號
抗  告  人  乙○○○○○○
相  對  人  甲○○
上列抗告人與相對人間因聲請本票裁定事件，抗告人對於中華民
國98年8月19日本院簡易庭98年度司票字第6086號裁定提起抗告
，本院裁定如下：
    主  文
抗告駁回。
抗告程序費用新台幣壹仟元由抗告人負擔。
    理  由
一、抗告意旨略以：按「．．．見票即付之本票，自發票日起算
    ，3年間不行使，因時效而消滅」，票據法第22條第1項定有
    明文。查，本件抗告人係於民國98年9月25日收受原裁定，
    依原裁定附表所示，系爭本票發票日為90年5月14日、票面
    上未載到期日，準此附表記載內容之形式判斷可知，系爭本
    票債權即應自90年5月14日起算三年時效期間。相對人竟遲
    至98年7月3日始向本院提出准予強制執行之聲請，其請求權
    之行使，顯逾法定三年時效期間之規定。抗告人雖未查證系
    爭本票是否出於偽造、變造，縱使系爭本票果屬真正，然純
    就系爭本票票面所載發票日即可為形式判斷，依票據文義性
    、外觀解釋原則，抗告人亦得主張時效抗辯，此有最高法院
    88年度台抗字第147號、94年度台抗字第308號裁定及臺灣高
    等法院97年度非抗字第41號裁定意旨可資參照，是本件系爭
    本票業已罹於時效，爰依法提起本件抗告等語。
二、本件相對人主張其執有抗告人為發票人之系爭本票，並免除
    作成拒絕證書，詎屆期提示未獲付款，依票據法第123條聲
    請裁定許可強制執行等情，已據提出系爭本票為證，原裁定
    予以准許，即無不合。
三、抗告人雖執最高法院94年度台抗字第308號等裁定意旨主張
    ：系爭本票已罹於時效，原裁定法院自應就此形式要件是否
    具備，加以審究云云。惟按本票執票人依票據法第123條規
    定，聲請法院裁定許可對發票人強制執行係屬非訟事件，此
    項聲請之裁定，及抗告法院之裁定，僅依非訟事件程序，以
    審查強制執行許可與否，並無確定實體上法律關係存否之效
    力，如發票人就票據債務之存否有爭執時，應由發票人提起
    確認之訴，以資解決，有最高法院57年台抗字第76號判例可
    據。亦即，本票准許強制執行之裁定，屬非訟事件裁定，為
    裁定之法院僅就本票為形式上審查，縱本票已罹於時效，為
    裁定之法院亦無從審酌屬於實體上法律關係之時效消滅事由
    ；況非訟事件之裁定，不經言詞辯論，抗告人提出時效抗辯
    ，相對人或亦有時效中斷事由而不及主張，有礙其防禦之實
    施，故抗告法院不得審酌發票人之時效抗辯，此亦有最高法
    院83年度台抗字第227號裁定，可為參照。另臺灣高等法院
    暨所屬法院94年法律座談會民事類提案第15號、15-1號研討
    結果，就本件爭點亦採最高法院83年度台抗字第227號裁定
    之見解。又相對人既為本件聲請，顯示其對時效已有爭執，
    而時效之爭執係實體上之爭執，依前開說明，應由抗告人另
    行提起訴訟，以資解決，本件非訟程序不得加以審究，仍應
    為許可強制執行之裁定。是抗告人之抗告為無理由，應予駁
    回。
四、未按對於非訟事件，依法應由關係人負擔費用者，法院裁定
    命關係人負擔時，應一併確定其數額，非訟事件法第24條第
    1 項定有明文。爰依法確定本件抗告程序費用額如主文第2
    項所示。
五、據上論結，本件抗告為無理由，依非訟事件法第46條、第21
    條第2項、第24條第1項，民事訴訟法第495條之1第1項、第
    449條第1項、第78條，裁定如主文。
中    華    民    國    98    年    11    月    30    日
                  民事第四庭    審判長法  官  楊國精
                                      法  官  林宗成
                                      法  官  洪堯讚
上正本係照原本作成。
如不服本裁定，僅得於收受本裁定正本送達後10日內，以適用法
規顯有錯誤為理由，向本院提出再抗告狀（須附繕本1份及繳納
再抗告裁判費新臺幣1,000元），經本院許可後始可再抗告。
中    華    民    國    98    年    11    月    30    日
                                      書記官


司法院資訊處製作；財團法人民間司法改革基金會備份。
